臺灣桃園地方法院刑事判決
                                     110年度訴字第1208號
公  訴  人  臺灣桃園地方檢察署檢察官
被      告  王威瀚


選任辯護人  陳文元律師
            陳哲民律師                              
被      告  謝建寅



指定辯護人  本院公設辯護人廖彥傑                    
上列被告因違反毒品危害防制條例案件，經檢察官提起公訴（11
0 年度偵字第4917號），本院判決如下：
    主  文
王威瀚共同犯販賣第三級毒品未遂罪，處有期徒刑貳年，緩刑伍
年，緩刑期間付保護管束，並應向指定之政府機關、政府機構、
行政法人、社區或其他符合公益目的之機構或團體，提供貳佰貳
拾小時之義務勞務。扣案如附表編號1至16所示之物均沒收。
謝建寅共同犯販賣第三級毒品未遂罪，處有期徒刑貳年，緩刑伍
年，緩刑期間付保護管束，並應向指定之政府機關、政府機構、
行政法人、社區或其他符合公益目的之機構或團體，提供貳佰貳
拾小時之義務勞務。扣案如附表編號1至2、5至16所示之物均沒
收。
    事  實
一、王威瀚、謝建寅均明知4-甲基甲基卡西酮分別為毒品危害防
    制條例第2 條第2 項第3 款所列管之第三級毒品，竟共同基
    於意圖販賣之犯意聯絡，先由王威瀚以每公斤新臺幣（下同
    ）20萬元之代價，向他人購得摻有上開第三級毒品成分之咖
    啡包原料後而共同持有之。王威瀚再與謝建寅於民國110 年
    1 月7 日上午11時58分前某時許，在桃園市○○區○○街00號8
    樓將取得之毒品以磅秤秤重、分裝後，欲以每包180 至200 
    元之價格販售毒品咖啡包，嗣真實年籍不詳之人與王威瀚聯
    絡，表示欲購買含有第三級毒品4-甲基甲基卡西酮咖啡包50
    包，並約定在桃園市○○區○○街00號1樓大廳進行交易，王威
    瀚於110年1 月7 日11時許抵達交易地點，尚未交易前，即
    為獲悉上情而在場埋伏之警員當場表明身分加以逮捕，並自
    王威瀚身上扣得含有第三級毒品4-甲基甲基卡西酮咖啡包50
    包（總毛重：293.89 公克，起訴書誤載為292.7公克，逕予
    更正，驗前純質淨重：17.42 公克）、行動電話2 支（含門
    號0000000000號、IMEI：000000000000000 及IMEI：000000
    000000000 號），再由王威瀚帶同警方前往桃園市○○區○○街
    00號8 樓，經王威瀚、謝建寅同意搜索，在該處扣得如附表
    編號2、5至16所示之物而查悉上情。
二、案經新北市政府警察局新莊分局報告臺灣桃園地方檢察署檢
    察官偵查起訴。
    理  由
壹、證據能力部分：
    本案據以認定被告王威瀚、謝建寅（下合稱被告2 人，分稱
    其姓名）犯罪之供述證據，其中屬於傳聞證據之部分，檢察
    官、被告2 人及其等辯護人在本院審理時均未爭執其證據能
    力，復經本院審酌認該等證據之作成無違法、不當或顯不可
    信之情況，非供述證據亦查無公務員違背法定程序而取得之
    情事，揆諸刑事訴訟法第158 條之4 反面解釋、第159 條至
    第159 條之5 之規定，均有證據能力。
貳、實體部分：
一、事實認定之理由及依據：
  ㈠上揭事實，業據被告2 人分別於警詢、偵訊及本院審理時均
    坦承不諱（見110年度偵字第4917號〈下稱偵卷〉第13-18、19
    -24、229-235、435-437頁、本院110年度訴字第1208號〈下
    稱本院卷〉第91-100、131-160頁），核與查扣毒品時在場之
    證人吳宥霖、陳姿吟於警詢時之證述情節相符（見偵卷第25
    -31、33-38頁），並有新北市政府警察局新莊分局刑事案件
    報告書、自願受搜索同意書、新北市政府警察局新莊分局搜
    索扣押筆錄、扣押物品目錄表、扣押物品收據證明書、毒品
    及毒品檢測儀器照片、手機LINE對話截圖、搜索扣押現場照
    片、新北市政府警察局新莊分局刑案現場勘察報告1份暨附
    件現場勘察照片33張在卷可憑（見偵卷第69-71、75-81、83
    -91、93-123、289-309頁），復有含第三級毒品4-甲基甲基
    卡西酮咖啡包50包（總毛重：293.89 公克，驗前純質淨重
    ：17.42 公克）、王威瀚所有之行動電話2 支（含門號0000
    000000號、IMEI：000000000000000 及IMEI：000000000000
    000 號）等如附表所示之物扣案可佐；且上開咖啡包50包（
    總毛重：293.89公克，驗前總淨重約248.99公克）經送檢驗
    ，結果檢出第三級毒品4-甲基甲基卡西酮，驗前總純質淨重
    約17.42 公克；扣案之白色塑膠盒外包裝，內含褐色粉末1
    盒，驗前毛重439.41公克（包裝重161.68公克），驗前淨重
    277.73公克，經鑑定結果檢出第三級毒品4-甲基甲基卡西酮
    成分，驗前純質淨重180.52公克等情，有內政部警政署刑事
    警察局110 年4 月8 日刑鑑字第1100009124號鑑定書附卷可
    稽（見偵卷第357-358頁），扣案咖啡包及白色塑膠盒外包
    裝內含褐色粉末1盒，確均為第三級毒品4-甲基甲基卡西酮
    無訛，足認被告2人上開任意性自白與客觀事實相符，堪以
    採信。
　㈡另按毒品本無一定之公定價格，而每次買賣之價格，或隨供
    需雙方之資力、關係之深淺、需求之數量、貨源之充裕與否
    、販賣者對於資金之需求程度，以及政府查緝之態度，進而
    為各種不同之風險評估，而為機動性之調整，是其價格標準
    ，自非一成不變，且販賣者從各種「價差」或「量差」或「
    純度」謀取利潤方式，亦有差異，然其所圖利益之非法販賣
    行為目的，則無二致。而一般民眾普遍認知毒品為非法交易
    ，向為政府查禁重罰，衡諸常情，倘非有利可圖，絕無平白
    甘冒被查獲重罰風險之理，從而，舉凡其有償交易，除足反
    證其確另基於某種非圖利本意之關係外，通常尚難因無法查
    悉其買進、賣出之差價，而推諉無營利之意思，或阻卻販賣
    犯行之追訴。又販賣毒品之所謂販賣行為，係行為人基於營
    利之目的，而販入或賣出毒品而言。販賣毒品者，其主觀上
    有營利之意圖，且客觀上有販賣之行為即足構成，至於實際
    上是否已經獲利則非所問。經查：本件被告王威瀚供承：咖
    啡包1 包大約販賣180-200 元，每包獲利大約80-100元等語
    ；被告謝建寅供承：王威瀚跟我說50包就是賣1萬元，這樣
    獲利是0000-0000元等語，亦據被告王威瀚、謝建寅分別於
    偵訊及王威瀚於本院準備程序時供述在卷（見偵卷第232-23
    3頁、本院卷第96頁），堪認被告2人確有販賣第三級毒品4-
    甲基甲基卡西酮咖啡包以營利之意圖，甚為明顯。是本件事
    證明確，被告2人犯行均可認定，俱應依法論科。
二、論罪科刑：
  ㈠按4-甲基甲基卡西酮（Mephedrone）屬毒品危害防制條例公
    告列管之第三級毒品，不得非法販賣。又刑事偵查技術上所
    謂之「釣魚偵查」，係指對於原已犯罪或具有犯罪故意之人
    ，以設計引誘之方式，使其暴露犯罪事證，而加以逮捕或偵
    辦而言，此純屬偵查犯罪技巧之範疇，並未違反憲法對於基
    本人權之保障，且於公共利益之維護有其必要性存在，故依
    「釣魚」方式所蒐集之證據資料，原則上非無證據能力；又
    於此情形，因毒品購買者為辦案佯稱購買，而將販賣者誘出
    以求人贓俱獲，因其無實際買受之真意，且在警察監視之下
    伺機逮捕，事實上亦不能真正完成買賣，則該次行為，僅能
    論以販賣未遂（最高法院100年度台上字第4498號判決意旨
    參照）。查本件係依秘密證人A1的檢舉，使警方得悉被告2
    人有販賣第三級毒品4-甲基甲基卡西酮咖啡包以營利之意圖
    ，嗣有真實年籍不詳之人與王威瀚聯絡，表示欲購買含有第
    三級毒品4-甲基甲基卡西酮咖啡包50包，並約被告王威瀚在
    桃園市○○區○○街00號的大廳交易，被告王威瀚到現場時即為
    埋伏之員警逮捕，進而查獲本案被告2人販賣第三級毒品犯
    行，業經被告2人於本院供承在卷（見本院卷第154-156頁）
    ，足認被告2人本即有販賣第三級毒品之犯意，且已著手實
    行販賣第三級毒品之行為，然因遭員警在交易現場查獲，致
    不能真正完成販賣行為，因此被告2人前開行為，均僅應論
    以販賣第三級毒品未遂罪。是核被告2人所為，均係犯毒品
    危害防制條例第4 條第6 項、第3 項之販賣第三級毒品未遂
    罪。被告2人就上開犯行間，有犯意聯絡及行為分擔，應論
    以共同正犯。又被告2人販賣第三級毒品未遂前持有第三級
    毒品純質淨重5公克以上之低度行為，應為其等販賣第三級
    毒品未遂之高度行為所吸收，不另論罪。另公訴意旨雖認被
    告2人所犯係毒品危害防制條例第5 條第3 項之意圖販賣而
    持有第三級毒品罪，而未論以上開販賣第三級毒品未遂罪，
    容有未洽，惟其基本社會事實相同，且本院於審理程序已就
    被告2人所犯變更罪名予以告知（見本院卷第93、132頁），
    並就該罪名之構成要件為實質之調查，被告2人亦坦承其等
    所犯係為販賣第三級毒品未遂罪（見本院卷第94-95、154-1
    56頁），公訴人於論告時亦同此見解（見本院卷第157頁）
    ，爰依刑事訴訟法第300條規定變更起訴法條，併此敘明。 
  ㈡刑之減輕部分：
  1.被告2人已著手於販賣第三級毒品犯行之實行而未遂，應依
    刑法第25條第2 項規定，按既遂犯之刑減輕之。
  2.按犯第4 條至第8 條之罪於偵查及歷次審判中均自白者，減
    輕其刑，毒品危害防制條例第17條第2 項定有明文。被告2
    人於警詢及偵訊中就本件販賣第三級毒品之犯行自白犯罪（
    見偵卷第16-17、21-22、231-233、436頁），另於本院準備
    程序及審理中亦自白犯罪（見本院卷第94-95頁、第152-160
    頁），是就被告2人販賣第三級毒品犯行，均合於毒品危害
    防制條例第17條第2 項之減刑規定，俱應依該規定減輕其刑
    ，並均依刑法第70條規定，遞減輕之。
　3.毒品危害防制條例第17條第1項部分：
    毒品危害防制條例第17條第1項規定「犯第4條至第8條、第1
    0條或第11條之罪，供出毒品來源，因而查獲其他正犯或共
    犯者，減輕或免除其刑」，旨在鼓勵毒品下游者具體供出其
    上游供應人，俾擴大查緝績效，確實防制毒品泛濫或擴散。
    所稱「供出毒品來源，因而查獲其他正犯或共犯者」，係指
    犯罪行為人供出毒品來源之對向性正犯，或與其具有共同正
    犯、共犯（教唆犯、幫助犯）關係之毒品由來之人之相關資
    料，諸如其前手或共同正犯、共犯之姓名、年籍、住居所或
    其他足資辨別之特徵等項，使調查或偵查犯罪之公務員得據
    以對之發動調查或偵查程序，並因此而確實查獲其人、其犯
    行者，始屬該當（最高法院108 年度台上字第4416號判決論
    旨參照）。然所稱「查獲」，除指查獲該其他正犯或共犯外
    ，並兼及被告所指其毒品來源之事，該所謂「毒品來源」，
    自指「與本案犯行相關毒品」從何而來之情形，此為各別行
    為、分別處罰之當然法理。倘被告供出之毒品上手「與其所
    涉案件之毒品不具關聯性」，則僅屬對該上手涉犯其他毒品
    犯罪之「告發」，要非就其所涉案件之毒品供出來源，自無
    上開減免其刑規定之適用（最高法院110年度台上字第1575
    號、第485號、109年度台上字第5760號判決論旨參照）。經
    查：
　⑴被告王威瀚固於警詢、偵訊中供陳其本件販賣之毒品來源為
    「吳○妤」等語（見偵卷第17、231頁），而被告王威瀚之辯
    護人於審理時辯稱：王威瀚在警詢、偵查時即供出他毒品的
    來源是「吳○妤」，應符合毒品危害防制條例第17條第1項之
    規定等語。　
  ⑵經本院函詢臺灣桃園地方檢察署及新北市政府警察局新莊分
    局是否因被告王威瀚供出毒品來源，因而查獲其他正犯或共
    犯情形，乃經臺灣桃園地方檢察署函復「本署毒品案件有關
    上游吳○妤部分尚在偵查中」等語（見本院卷第111頁），有
    臺灣桃園地方檢察署110年12月15日桃檢維知110偵4917字第
    1109126407號函可憑。另據新北市政府警察局新莊分局函復
    所附之職務報告「王嫌於筆錄中指稱犯嫌為吳○妤，經循線
    調閱監視器無相關資料，且王嫌手機亦無相關紀錄，因無其
    他相關事證佐證，故無法繼續追查」等語，有新北市政府警
    察局新莊分局110年12月7日新北警莊刑字第1104056225號函
    附卷可參（見本院卷第115至117頁）。可知迄本院審理時，
    檢警機關尚未因被告王威瀚之供述而查獲該被指認之毒品來
    源及其犯行等情，足見本件尚無因被告王威瀚供出毒品來源
    而於判決前查獲其他正犯或共犯之情形，準此，本院自無從
    依毒品危害防制條例第17條第1項規定減輕或免除其刑，併
    此敘明。
  4.酌量減輕其刑之說明：
    按刑法第59條規定：「犯罪之情狀顯可憫恕，認科以最低度
　  刑仍嫌過重者，得酌量減輕其刑。」於適用時，應就犯罪一
　  切情狀予以全盤考量，審酌其犯罪有無可憫恕之事由，亦即
　  有無特殊之原因與環境，在客觀上足以引起一般同情，以及
　  宣告法定最低度刑是否猶嫌過重等情，以為判斷。查本案被
    告王威瀚所犯販賣第三級毒品未遂罪，既已有上開減刑事由
    之適用，則減刑後之最低度刑依一般社會通念，尚難認有何
    情輕法重之情形，核無刑法第59條規定之適用，被告王威瀚
    之辯護人請求依刑法第59條規定再予以減輕其刑，尚屬無據
    ，併此敘明。　
  ㈢爰以行為人之責任為基礎，審酌被告2人明知上揭毒品具成癮
    性，施用者多難以自拔，時有為求施用毒品而另涉刑案，其
    危害社會治安甚鉅，卻為求個人私利，不惜鋌而走險，應予
    非難，惟衡及被告2人未及販出即被查獲，尚未造成實質損
    害及毒品擴散，且犯後坦承犯行，而深具悔意，復酌以被告
    王威瀚為高中畢業之智識程度，目前從事保險工作，家庭經
    濟狀況普通；被告謝建寅為高中畢業之智識程度，目前從事
    板模工作，家庭經濟狀況不佳之生活狀況（見本院卷第157
    頁）及犯罪所生之危害等一切情狀，分別量處如主文所示之
    刑，以資懲儆。
  ㈣又被告2人均未曾故意犯罪受有期徒刑以上刑之宣告，有臺灣
    高等法院被告前案紀錄表2 份在卷可徵，本院審酌被告2人
    年輕思慮未週，暨前述犯罪動機及上揭各情，認對被告2人
    所宣告之刑，均以暫不執行為適當，爰併予宣告被告2人緩
    刑期間如主文所示，以勵自新。另為使被告2人記取教訓，
    謹言慎行，避免再犯，爰命其等應向指定之政府機關、政府
    機構、行政法人、社區或其他符合公益目的之機構或團體，
    各提供220 小時之義務勞務，並依刑法第93條第1 項第2 款
    規定，諭知其等於緩刑期間付保護管束。被告2人須於緩刑
    期間審慎行事，如於緩刑期間內又犯罪，或違反前開所定負
    擔情節重大，得依法撤銷緩刑，執行原宣告之刑，併予敘明
    。
三、沒收：
  ㈠按違禁物，不問屬於犯罪行為人與否，沒收之，刑法第38條
    第1 項定有明文。再毒品危害防制條例對於查獲之製造、運
    輸、販賣、意圖販賣而持有、以非法方法使人施用、引誘他
    人施用及轉讓第三、四級毒品之沒收，並無特別規定，如其
    行為已構成犯罪，則該毒品即屬不受法律保護之違禁物，應
    回歸刑法之適用，依刑法第38條第1 項第1 款之規定（即現
    行法第38條第1 項規定）沒收之，最高法院98年度台上字第
     2889號判決意旨參照。查扣案如附表編號1 、2所示毒品咖
    啡包50包、褐色（咖啡色）粉末1盒，均屬被告2人犯販賣第
    三級毒品未遂罪之第三級毒品，自屬違禁物，依前開判決要
    旨，除檢驗用罄外，應連同與毒品無法析離之包裝袋，依刑
    法第38條第1 項沒收之。　　
  ㈡次按供犯罪預備之物，屬於犯罪行為人者，得沒收之，刑法
    第38條第2 項前段定有明文。查被告2人於審理時均供承：
    附表編號5-16 所示之物均係其等要販賣毒品前用來秤重、
    分裝、盛裝所使用等語（見本院卷第149-150頁），可見附
    表編號5-16 所示之物，均屬供將來犯罪所用之物，且為被
    告2人所有，自應依刑法第38條第2 項前段沒收。
　㈢又扣案如附表3、4之IPHONE行動電話2 支（1支IPhone黑色含
    SIM 卡1 張，IMEI：000000000000000 號；1支IPHONE11含
    手機套、門號0000000000號SIM 卡1張、IMEI：00000000000
    0000號 ）為被告王威瀚販賣毒品發送訊息、供聯繫本案販
    賣第三級毒品事宜所用之物，業據被告王威瀚供承在卷（見
    本院卷第149頁），應依毒品危害防制條例第19條第1 項規
    定宣告沒收。另扣案如附表17之IPHONE11紅色手機1支（門
    號0000000000號含SIM 卡1 張，IMEI：000000000000000號
    ）及附表18之棉棒7包均為被告謝建寅所有（110年刑管字第
    2250號），被告謝建寅否認有持上開物品供本案犯罪所用（
    見本院卷第150頁），卷內亦無證據證明上開物品有供本案
    犯罪所用，故均不予以沒收，附此敘明。
  ㈣此外，被告2人雖欲販賣上開咖啡包予他人，惟未及賣出之際
    即遭警方查獲，本件犯行尚屬未遂，故事實上尚無販賣毒品
    所得之財物，無從諭知沒收犯罪所得財物，併此敘明。
據上論斷，應依刑事訴訟法第299 條第1 項前段、第300條，毒
品危害防制條例第4 條第6 項、第3 項、第17條第2 項、第19條
第1 項，刑法第11條、第28條、第25條第2 項、第74條第1 項第
1 款、第2 項第5 款、第93條第1 項第2 款、第38條第1 項、第
2 項前段，判決如主文。
本案經檢察官王晴怡提起公訴，檢察官董諭到庭執行職務。
中　　華　　民　　國　 111　　年　　2　　月　　18 　　日
                  刑事第十五庭審判長法  官  林龍輝
                                    法  官  吳軍良
                                    法  官  林岷奭
以上正本證明與原本無異。
如不服本判決應於收受判決後20日內向本院提出上訴書狀，並應
敘述具體理由；其未敘述上訴理由者，應於上訴期間屆滿後20日
內向本院補提理由書（均須按他造當事人之人數附繕本）。「切
勿逕送上級法院」。
　　　　　　　　　　　　　　　      書記官　吳怡靜
中　　華　　民　　國　　111 　年　　2 　　月　　18　　日




附錄：本案論罪科刑法條全文
毒品危害防制條例第4條
製造、運輸、販賣第一級毒品者，處死刑或無期徒刑；處無期徒
刑者，得併科新臺幣三千萬元以下罰金。
製造、運輸、販賣第二級毒品者，處無期徒刑或十年以上有期徒
刑，得併科新臺幣一千五百萬元以下罰金。
製造、運輸、販賣第三級毒品者，處七年以上有期徒刑，得併科
新臺幣一千萬元以下罰金。
製造、運輸、販賣第四級毒品者，處五年以上十二年以下有期徒
刑，得併科新臺幣五百萬元以下罰金。
製造、運輸、販賣專供製造或施用毒品之器具者，處一年以上七
年以下有期徒刑，得併科新臺幣一百五十萬元以下罰金。
前五項之未遂犯罰之。
附表：
編號 物品名稱 數量（重量） 備註 １ 毒品咖啡包（含第三級毒品4-甲基甲基卡西酮成分） 50包，總毛重：293.89 公克，驗前純質淨重：17.42 公克（原登記為292.7公克，予以更正） 110年刑管字第2252號 ２ 咖啡色粉末（含第三級毒品4-甲基甲基卡西酮成分） 1盒（驗前毛重439.41公克，驗前淨重277.73公克，驗前純質淨重180.52公克） 同上 ３ 電子產品IPHONE手機（黑色含SIM 卡1 張，IMEI：000000000000000 號） 1支 同上 ４ 電子產品IPHONE11手機（含手機套、門號0000000000號SIM 卡1張、IMEI：000000000000000號 ） 1支 同上 ５ 連續封口機 1台 同上 ６ 塑膠袋封口機 1台 同上 ７ 555 咖啡包包裝袋 433個 同上 ８ Gucci 咖啡包包裝袋 185個 同上 ９ 4號夾鏈袋 1包 同上  1號夾鏈袋 2包 同上  攪拌機（內含毒品殘渣） 1台 同上  不明白色粉末（未檢出毒品成分） 1盒（304.4公克） 同上  磅秤 3台 同上  透明玻璃碗（內含毒品殘渣） 1個 同上  大保鮮盒（內含毒品殘渣） 2個 同上  小保鮮盒 7個 同上  電子產品（IPHONE11紅色手機，門號0000000000號含SIM 卡1 張，IMEI：000000000000000號） 1支 110年刑管字第2250號 18 棉棒 7包 同上